【裁判字號】    89,上訴,263
【裁判日期】    891121
【裁判案由】    偽造文書等
【裁判全文】
臺灣高等法院花蓮分院刑事判決                    八十九年度上訴字第二六三號
    上訴人即被告  丙○○
    上訴人即被告  乙○○
右上訴人即被告等因侵占等案件，不服臺灣臺東地方法院八十九年度訴字第二二號中
華民國八十九年七月二十七日第一審判決（起訴案號：臺灣臺東地方法院檢察署八十
八年度偵字第二二六三號、二五五三號、偵緝字第八六號），提起上訴，本院判決如
左：
    主  文
原判決關於丙○○、乙○○部分撤銷。
丙○○、乙○○共同意圖為自己不法之所有，而侵占自己持有他人之物，丙○○處有
期徒刑拾月；乙○○，累犯，處有期徒刑捌月。
    事  實
一、王銀財（業經判決有罪確定）與乙○○係姊弟關係，丙○○原係乙○○之男友，
    乙○○曾於民國（下同）八十二年七月間因麻醉藥品管理條例案，經判處有期徒
    刑七月確定，於八十三年十一月十三日執行完畢。緣王銀財於八十八年五月十八
    日上午，至高雄縣阿蓮鄉青旗村青旗二零二號甲○○住處，向甲○○借用其夫兄
    戊○○所有之ＶＪ─二一三二號自用小客車一輛，約定翌日還車。詎王銀財未依
    約還車，而將該車駛往花東等地，八十八年五月二十二日駛至花蓮縣玉里鎮○○
    路○段十巷七號丙○○之住處，因其等缺錢，乃共同意圖為自己不法之所有，共
    謀將該車侵占入己出售變現。而於同年六月一日由丙○○將該車駛至台東縣池上
    鄉○○村○○路四之一號丁○○之養雞場，以新台幣（下同）十八萬元出售予丁○○，得款朋分花用。嗣因王銀財久未還車，經甲○○發現上情而報警查獲。
二、案經高雄縣警察局湖內分局報請臺灣高雄地方法院檢察署呈請核轉臺灣臺東地方
    法院檢察署檢察官偵查起訴。
    理  由
一、右開事實業據上訴人即被告（以下簡稱被告）丙○○、乙○○於原審坦承不諱，
    核與共犯王銀財、證人甲○○、丁○○所述相符。此外，復有被害人戊○○於警
    訊時之指述，及被告丙○○所書立之汽車買賣合約書、委託切結書影本各一紙附
    卷足憑。被告丙○○於本院雖否認犯行，辯稱係受王銀財委託賣車云云，所辯與
    上述證據不符，應係卸責之詞，不足棌信。本件事證明確，被告等犯行均堪認定
    。
二、核被告等所為，均係犯刑法第三百三十五條第一項之侵占罪。被告二人與王銀財
    就上開犯行，有犯意聯絡，行為分擔，俱為共同正犯。被告二人雖未持有戊○○
    所有之ＶＪ─二一三二號自用小客車，惟其等既與持有該車之王銀財共同侵占該
    車，依刑法第三十一條第一項規定，仍以共犯論。被告乙○○於八十三年十一月
    十三日受有期徒刑之執行完畢，有台灣高等法院全國被告前案紀錄表附卷足憑，
    其於五年內再犯有期徒刑以上之本罪，應論以累犯，並加重其刑。
三、公訴意旨另以：因丁○○要求提出車主委託書，丙○○遂偽造車主戊○○委託書
    乙件，於八十八年六月七日交予丁○○，並簽定汽車買賣合約書，認被告二人另
    涉有刑法第二百十六條、第二百十條之罪嫌云云。經查：公訴人就此部分並未指
    明被告乙○○有何犯罪事實，已難認被告乙○○有何偽造文書犯行。再按被告所
    立之拋棄繼承書，既係以自己名義制作之文書，即無偽造可言，亦與刑法上偽造
    文書罪之構成要件不符（最高法院四十七年度台上字第一四四八號判例參照）。
    卷附被告丙○○所書立之汽車買賣合約書、委託切結書均係以其名義書立，被告
    丙○○固無權書立此文書，惟其既以自己名義書立，酌之前開判例意旨，即與刑
    法上偽造文書罪之構成要件不符。此外復查無其他積極證據，足認被告二人確有
    公訴人所指偽造文書犯行，其等此部分犯罪自屬不能證明。惟此部分公訴人係與
    前揭被告二人有罪部分以裁判上一罪關係提起公訴，故不另為被告二人無罪之諭
    知。
四、原審對被告二人論罪科刑，固非無見；惟未詳查卷附被告丙○○所書立之汽車買
    賣合約書、委託切結書均係以其名義書立，遽論被告二人涉有偽造文書犯行，自
    有未洽。被告乙○○未附理由提起上訴，及被告丙○○上訴否認侵占犯行，雖均
    無理由，然原判決被告二人部分既有上述未洽之處，仍應撤銷改判。爰審酌被告
    二人因一時之貪念，侵占他人之汽車，對被害人造成之損害非輕，丙○○係共謀
    並係實際執行者應從重量刑，且尚未與被害人等達成民事和解等一切情狀，分別
    量處如主文第二項所示之刑，以示懲儆。
五、被告乙○○經合法傳喚，無正當理由不到庭，爰不待其陳述逕行判決，附此敘明
    。
據上論斷，應依刑事訴訟法第三百六十九條第一項前段、第三百六十四條、第三百七
十一條、第二百九十九條第一項前段，刑法第二十八條、第三百三十五條第一項、第
四十七條、第三十一條第一項，罰金罰鍰提高標準條例第一條前段，判決如主文。
本案經檢察官翟光軍到庭執行職務。
中      華      民      國      八十九      年    十一    月   二十一   日
                                    審判長法官  莊  謙  崇
                                          法官  黃  永  祥
                                          法官  林  德  盛
右正本證明與原本無異。
本件檢察官得上訴。被告不得上訴。
                                        書記官  盧  夷  狄
中      華      民      國      八十九      年    十一    月   二十一   日
刑法第三百三十五條第一項：
意圖為自己或第三人不法之所有，而侵占自己持有他人之物者，處五年以下有期徒刑
、拘役或科或併科一千元以下罰金。


司法院資訊處製作；財團法人民間司法改革基金會備份。
